【裁判字號】    99,訴,536
【裁判日期】    990521
【裁判案由】    違反毒品危害防制條例
【裁判全文】
臺灣彰化地方法院刑事判決               99年度訴字第536號
公  訴  人  臺灣彰化地方法院檢察署檢察官
被      告  甲○○
上列被告因違反毒品危害防制條例案件，經檢察官提起公訴（99
年度毒偵字第459 號），本院逕以簡式審判程序判決如下：
    主  文
甲○○施用第一級毒品，累犯，處有期徒刑拾月，扣案第一級毒
品海洛因貳包（合計驗餘淨重壹點肆零公克）沒收銷燬之。
    犯罪事實
一、甲○○曾於民國89年間，因施用毒品案件，經裁定送觀察、
    勒戒後，認有繼續施用毒品之傾向，復經裁定令入戒治處所
    施以強制戒治，嗣經裁定停止戒治所餘期間付保護管束，於
    90年11月20日保護管束期滿未經撤銷而視為強制戒治執行完
    畢，並經臺灣彰化地方法院檢察署檢察官以90年度戒毒偵字
    第1786號、第1787號、第1788號、第1789號、第1790號為不
    起訴處分確定。又於前開強制戒治執行完畢釋放後5 年內之
    94年間，因連續施用第一級、第二級毒品案件，經臺灣高等
    法院臺中分院以95年度上訴字第850 號判處有期徒刑1 年4
    月、10月，應執行有期徒刑2 年確定，後經臺灣高等法院臺
    中分院以96年度聲減字第324 號裁定分別減刑為有期徒刑8
    月、5 月，應執行有期徒刑1 年確定在案，於96年8 月24日
    縮刑期滿執行完畢釋放。詎其仍不知悔改，明知海洛因及甲
    基安非他命業經公告為毒品危害防制條例第2 條第2 項第1
    、2 款所列管之第一、二級毒品，不得非法持有、施用，於
    前揭強制戒治執行完畢釋放後5 年內，於94年間再犯施用毒
    品案件，經法院判處罪刑確定後，復基於同時施用第一級毒
    品海洛因及第二級毒品甲基安非他命之犯意，於99年3 月11
    日中午12時許，在其位於彰化縣社頭鄉○○村○○○街48號
    之住處，以將海洛因及甲基安非他命粉末置於針筒內加水混
    和後注射手臂血管之方式，同時施用第一級毒品海洛因及第
    二級毒品甲基安非他命1 次（針筒業已丟棄）。嗣於99年3
    月11日下午3 時10分許，經警持本院核發之搜索票搜索上址
    查獲，並扣得甲○○所有供施用之第一級毒品海洛因2 包（
    合計驗餘淨重1.40公克），且經警徵得其同意，於99年3 月
    11日下午4 時30分許，接受採尿送驗，結果呈嗎啡、可待因
    、安非他命及甲基安非他命陽性反應，始查悉上情。
二、案經彰化縣警察局田中分局報告臺灣彰化地方法院檢察署檢
    察官偵查起訴。
    理  由
一、按除被告所犯為死刑、無期徒刑、最輕本刑為3 年以上有期
    徒刑之罪或高等法院管轄第一審案件者外，於刑事訴訟法第
    273 條第1 項程序進行中，被告先就被訴事實為有罪之陳述
    時，審判長得告知被告簡式審判程序之旨，並聽取當事人、
    代理人、辯護人及輔佐人之意見後，裁定進行簡式審判程序
    ；除簡式審判程序、簡易程序及第376 條第1 款、第2 款所
    列之罪之案件外，第一審應行合議審判，刑事訴訟法第273
    條之1 第1 項、第284 條之1 分別定有明文。本件被告甲○
    ○所犯係死刑、無期徒刑、最輕本刑為3 年以上有期徒刑或
    高等法院管轄第一審案件以外之罪，並於本院行準備程序時
    就被訴事實為有罪之陳述，本院合議庭依前揭規定，經評議
    結果，裁定改由受命法官獨任行簡式審判程序，先予敘明。
二、上開犯罪事實，業據被告甲○○於警偵訊及本院審理時坦承
    不諱（詳警詢卷宗第2 頁、偵查卷宗第4 頁、本院99年5 月
    20日審判筆錄第3 頁至第4 頁），且經警徵得被告同意，於
    99年3 月11日下午4 時30分許，接受採尿送驗，結果呈嗎啡
    、可待因、安非他命及甲基安非他命陽性反應等情，有彰化
    縣警察局田中分局勘查採證同意書、彰化縣警察局田中分局
    委託檢驗尿液代號與真實姓名對照認認單及詮昕科技股份有
    限公司濫定藥物尿液檢驗報告各1 紙附卷可稽（詳警詢卷宗
    第16頁、第17頁、偵查卷宗第14頁），此外，復有經警於99
    年3 月11日下午3 時10分許，持本院核發之搜索票搜索查扣
    之白色粉末2 包扣案可稽，而該扣案之白色粉末2 包，經送
    請法務部調查局鑑定結果，確檢出第一級毒品海洛因成分，
    合計驗餘淨重1.40公克一節，復有本院搜索票、彰化縣警察
    局田中分局搜索扣押筆錄、扣押物品目錄表及法務部調查局
    鑑定藥物實驗室99年3 月25日調科壹字第09923006680 號鑑
    定書各1 份在卷可按（詳警詢卷宗第10頁至第14頁、偵查卷
    宗第12頁），足認被告自白與事實相符，本件事證明確，被
    告犯行洵堪認定。
三、按施用第一、二級毒品為犯罪行為，毒品危害防制條例第10
    條定有處罰明文。故施用第一、二級毒品者，依前揭規定本
    應科以刑罰，惟基於刑事政策，對合於一定條件之施用者，
    則依同條例第20條、第23條之規定，施以觀察、勒戒或強制
    戒治之保安處分。又毒品危害防制條例於92年7 月9 日修正
    公佈，自93年1 月9 日施行，其中第20條、第23條將施用毒
    品之刑事處遇程式，區分為「初犯」、「5 年內再犯」及「
    5 年後再犯」。依其立法理由之說明：「初犯」，經觀察、
    勒戒或強制戒治後，應為不起訴處分或不付審理之裁定；經
    觀察、勒戒或強制戒治執行完畢釋放後，「5 年內再犯」者
    ，因其再犯率甚高，原實施之觀察、勒戒及強制戒治既已無
    法收其實效，爰依法追訴或裁定交付審理。至觀察、勒戒或
    強制戒治執行完畢釋放後，「5 年後再犯」者，前所實施之
    觀察、勒戒或強制戒治已足以遮斷其施用毒品之毒癮，為期
    自新及協助其斷除毒癮，仍適用「初犯」規定，先經觀察、
    勒戒或強制戒治之程序。從而依修正後之規定，僅限於「初
    犯」及「5 年後再犯」二種情形，始應先經觀察、勒戒或強
    制戒治之程序。倘被告於5 年內已再犯，經依法追訴處罰，
    縱其第3 次（或第3 次以上）再度施用毒品之時間，在初犯
    經觀察、勒戒或強制戒治執行完畢釋放5 年以後，已不合於
    「5 年後再犯」之規定，且因已於「5 年內再犯」，顯見其
    再犯率甚高，原實施觀察、勒戒或強制戒治，已無法收其實
    效，即應依該條例第10條處罰（最高法院97年度第5 次刑事
    庭會議決議參照）。查本件被告曾於89年間，因施用毒品案
    件，經裁定送觀察、勒戒後，認有繼續施用毒品之傾向，復
    經裁定令入戒治處所施以強制戒治，嗣經裁定停止戒治所餘
    期間付保護管束，於90年11月20日保護管束期滿未經撤銷而
    視為強制戒治執行完畢，並經臺灣彰化地方法院檢察署檢察
    官以90年度戒毒偵字第1786號、第1787號、第1788號、第17
    89號、第1790號為不起訴處分確定。又於前開強制戒治執行
    完畢釋放後5 年內之94年間，因連續施用第一級、第二級毒
    品案件，經臺灣高等法院臺中分院以95年度上訴字第850 號
    判處有期徒刑1 年4 月、10月，應執行有期徒刑2 年確定，
    後經臺灣高等法院臺中分院以96年度聲減字第324 號裁定分
    別減刑為有期徒刑8 月、5 月，應執行有期徒刑1 年確定在
    案，此有臺灣高等法院被告前案紀錄表1 份在卷可憑，則被
    告此次所為本案上開施用第一、二級毒品之犯行，雖在初犯
    經強制戒治執行完畢即90年11月20日釋放後5 年以後，惟被
    告於初犯經強制戒治執行完畢釋放5 年內之94年間，再犯施
    用毒品罪，經依法追訴處罰在案，則依上開最高法院刑事庭
    會議決議意旨，已不合於「5 年後再犯」之規定，而係符合
    毒品危害防制條第23條第2 項所定之追訴要件，是被告所為
    本件施用第一、二級毒品之犯行，即無「初犯」規定之適用
    ，自毋須再重新施予觀察、勒戒或強制戒制之處遇程序，而
    應直接訴追處罰。
四、再按海洛因、甲基安非他命為毒品危害防制條例第2 條第2
    項第1 、2 款所規定之第一、二級毒品，核被告所為，係犯
    毒品危害防制條例第10條第1 項、第2 項之施用第一級、第
    二級毒品罪。其持有第一、二級毒品之行為，意在供己施用
    ，故持有之低度行為，應為施用之高度行為所吸收，均不另
    論罪。又被告以一個施用行為，將第一級毒品海洛因及第二
    級毒品甲基安非他命粉末置於針筒內加水混和後注射手臂血
    管之方式，同時施用第一級毒品海洛因及第二級毒品甲基安
    非他命1 次，係一行為同時觸犯施用第一級毒品及施用第二
    級毒品2 罪名，為想像競合犯，應依刑法第55條之規定，從
    一重之施用第一級毒品罪論處。第查，被告曾因連續施用第
    一級、第二級毒品案件，經臺灣高等法院臺中分院以95年度
    上訴字第850 號判處有期徒刑1 年4 月、10月，應執行有期
    徒刑2 年確定，後經臺灣高等法院臺中分院以96年度聲減字
    第324 號裁定分別減刑為有期徒刑8 月、5 月，應執行有期
    徒刑1 年確定在案，於96年8 月24日縮刑期滿執行完畢釋放
    之事實，有臺灣高等法院被告前案紀錄表1 份在卷可考，其
    於受有期徒刑執行完畢後，5 年內故意再犯本件有期徒刑以
    上之罪，為累犯，應依刑法第47條第1 項之規定加重其刑。
    爰審酌被告曾因施用毒品經送觀察、勒戒及強制戒治，仍未
    知警惕，再犯本案之罪，足見其雖經觀察、勒戒及強制戒治
    治療程序，仍未徹底戒除惡習遠離毒害，顯未能善體國家設
    置觀察、勒戒及強制戒治機構，協助毒品施用者戒除毒害之
    良法美意，復曾因施用毒品經法院判刑，惟念及施用毒品本
    質上係戕害自身健康之行為，尚未嚴重破壞社會秩序或侵害
    他人權益，暨其犯罪之動機、目的、所生危害及犯罪後坦承
    犯行，犯後態度良好等一切情狀，認蒞庭檢察官具體求刑有
    期徒刑10月，應屬妥適，爰量處如主文所示之刑，以示懲儆
    。至扣案之第一級毒品海洛因2 包，合計驗餘淨重1.40公克
    ，係毒品危害防制條例第2 條第2 項第1 款所定之第一級毒
    品，為違禁物，應依同條例第18條第1 項前段之規定，沒收
    銷燬之。而被告持以施用海洛因及甲基安非他命所用之針筒
    ，據被告陳稱已丟棄，且該針筒未經扣案，亦乏證據足資證
    明前開物品尚未滅失，復非屬違禁物，為免執行困難，本院
    自不為沒收之諭知，併此敘明。
據上論斷，應依刑事訴訟法第273 條之1 第1 項、第299 條第1
項前段，毒品危害防制條例第10條第1 項、第2 項、第18條第1
項前段，刑法第11條、第55條、第47條第1 項，判決如主文。
本案經檢察官林依成到庭執行職務。
中    華    民    國    99    年    5     月    21    日
                  刑事第四庭  法  官  游秀雯
以上正本證明與原本無異。
如不服本判決應於收受判決後10日內向本院提出上訴書狀，並應
敘述具體理由；其未敘述上訴理由者，應於上訴期間屆滿後20日
內向本院補提理由書（均須按他造當事人之人數附繕本）「切勿
逕送上級法院」。
中    華    民    國    99    年    5     月    21    日
                              書記官  謝志鑫
附錄本案論罪科刑法條全文：
毒品危害防制條例第10條
施用第一級毒品者，處 6 月以上 5 年以下有期徒刑。
施用第二級毒品者，處 3 年以下有期徒刑。

司法院資訊處製作；財團法人民間司法改革基金會備份。
